【裁判字號】    89,訴,2152
【裁判日期】    900919
【裁判案由】    給付買賣價金
【裁判全文】
臺灣臺北地方法院民事判決  八十九年訴字第二一五二號
    原      告  甲○○
    被      告  乙○○
                丙○○
右當事人間給付買賣價金事件，本院判決如左：
    主      文
被告乙○○應給付原告新臺幣伍拾萬元，及自民國八十九年五月二十八日起至清償日
止，按年息百分之五計算之利息。
被告丙○○應給付原告新臺幣貳拾萬元，及自民國八十九年五月二十八日起至清償日
止，按年息百分之五計算之利息。
訴訟費用由被告乙○○負擔百分之七十，餘由被告丙○○負擔。
本判決第一、二項於原告各以新臺幣壹拾柒萬元、柒萬元為被告乙○○、丙○○供擔
保後，得假執行。但被告乙○○如於假執行程序實施前，以新臺幣伍拾萬元為原告預
供擔保，得免為假執行。
    事      實
甲、原告方面：
壹、聲明：
    除假執行擔保金額外，如主文第一項所示。
貳、陳述：
一、被告乙○○於民國八十二年九、十月間，在臺北市○○街一００之一號二樓之一
    原告住處，以新臺幣（下同）五十萬元，向原告購買佛教天珠一顆，並交付以羅
    美船為發票人，票號：ＡＡ0000000號，發票日：八十三年三月二十日，
    金額：五十萬元之支票一紙以支付買賣價金，詎被告乙○○先則央求原告暫不提
    示上開支票，嗣又拒不給付上開買賣價金，為此提起本件訴訟。
二、被告丙○○於八十二年九月間，在臺北市○○街一００之一號二樓之一原告住處
    ，以二十萬元，向原告購買佛教天珠一顆，並交付以李瑞琴為發票人，票號：Ａ
    Ｊ0000000，發票日：八十三年三月二十五日，金額：二十萬元之支票一
    紙以支付買賣價金，詎被告丙○○亦央求原告暫不提示上開支票，嗣亦拒不給付
    上開買賣價金，為此提起本件訴訟。
、證據：
一、支票正反面影本。
二、支票正反面影本。
乙、被告方面：
Ａ、被告乙○○部分：
壹、聲明：
一、駁回原告之訴及其假執行之聲請。
二、如受不利之判決，請准宣告免為假執行。
貳、陳述：
    被告乙○○於購買系爭標的物後，認原告販賣者並非真正之天珠，於家人之解釋
    及證人李瑞琴之陪同下，已將買賣標的物返還原告，原告亦已收取無誤，詎原告
    竟以不實之理由，百般推諉，遲遲不願將被告乙○○交付之系爭支票返還被告乙○○。被告乙○○既已將系爭天珠返還，原告亦已收取無誤，系爭買賣契約業經
    兩造合意解除，買賣行為已不存在，被告乙○○自無交付買賣價義務。
、證據：
    聲請訊問證人李瑞琴。
Ｂ、被告丙○○部分：
壹、聲明：
    駁回原告之訴及其假執行之聲請。
貳、陳述：
    被告丙○○向原告購買系爭天珠，係由證人李瑞琴簽發系爭支票支付價金，被告
    丙○○再將現金交付證人李瑞琴，嗣被告丙○○透過證人李瑞琴將系爭天珠返還
    原告，系爭買賣契約業經兩造合意解除，買賣行為已不存在，被告丙○○自無交
    付買賣價義務。
、證據：
    聲請訊問證人李瑞琴。
    理      由
一、原告起訴主張：被告乙○○、丙○○於八十二年九、十月間，在臺北市○○街一
    ００之一號二樓之一原告住處，分別以五十萬元、二十萬元，向原告購買佛教天
    珠各一顆，並交付以羅美船為發票人，票號：ＡＡ0000000號，發票日：
    八十三年三月二十日，金額：五十萬元之支票，及以李瑞琴為發票人，票號：Ａ
    Ｊ0000000，發票日：八十三年三月二十五日，金額：二十萬元之支票各
    一紙，以支付買賣價金，詎被告乙○○、丙○○先則央求原告暫不提示上開支票
    ，嗣又拒不給付上開買賣價金，為此提起本件訴訟等語。
二、被告則以：系爭天珠並非真正之天珠，渠等或在證人李瑞琴陪同下或透過證人李
    瑞琴，將系爭天珠返還原告，原告亦已收取無誤，系爭買賣契約業經兩造合意解
    除，買賣行為已不存在，被告並無給付買賣價義務等語資為抗辯。
三、原告主張被告乙○○、丙○○於八十二年九、十月間，在臺北市○○街一００之
    一號二樓之一原告住處，分別以五十萬元、二十萬元，向原告購買佛教天珠各一
    顆，並交付以羅美船為發票人，票號：ＡＡ0000000號，發票日：八十三
    年三月二十日，金額：五十萬元之支票，及以李瑞琴為發票人，票號：ＡＪ00
    00000，發票日：八十三年三月二十五日，金額：二十萬元之支票各一紙，
    以支付買賣價金，嗣原告並未提示兌領上開支票，被告二人亦均未給付系爭買賣
    價金，已據原告提出上開支票正、反面影本為證，且為被告所不爭，原告此部分
    主張，應堪信為真實。
四、又原告主張其業依約交付系爭天珠，被告乙○○、丙○○自應依約給付買賣價金
    五十萬元、二十萬元，則為被告所否認，並以前揭情詞置辯，是本件所應審究者
    為系爭買賣契約是否業經兩造合意解除？
  (一)按當事人主張有利於己之事實，就其事實有舉證之責任，民事訴訟法第二百七十
    七條定有明文。又事實有常態與變態之分，其主張常態事實者無庸負舉證責任，
    反之，主張變態事實者，則須就其所主張之事實負舉證責任（最高法院八十六年
    臺上字第八九一號判決意旨參照）。本件被告就渠等前以五十萬元、二十萬元之
    價格，向原告購買系爭天珠，且原告已依約交付系爭天珠一節既不爭執，則被告
    主張系爭買賣契約業經兩造合意解除，系爭天珠業經返還，即屬變態之事實，應
    由被告就此變態之事實負舉證責任。
  (二)查被告抗辯系爭買賣契約業經兩造合意解除，渠等無須支付價金，無非係以：渠
    等或在證人李瑞琴陪同下或透過證人李瑞琴，將系爭天珠返還原告，原告亦已收
    取無誤等為其論據。惟買受人將買賣標的物返還出賣人之原因甚多，或係請求出
    賣人交付無瑕疵之物，或係兩造合意以他種給付代替原定給付，或係兩造合意解
    除買賣契約，買賣標的物之返還與買賣契約之解除，本屬二事，被告以其業將天
    珠返還即遽論系爭買賣契約業經合意解除，並據以抗辯渠等無須給付買賣價金，
    即非可採。且證人李瑞琴就兩造買賣天珠之細節並無所悉，其事後亦未陪同被告
    乙○○或代被告丙○○將系爭天珠返還原告，已據證人李瑞琴於本院審理時，證
    稱：我對他們買賣天珠並不清楚。乙○○在甲○○家打電話給我，說他要拿東西
    還給甲○○，．．．，我到的時候，他門已經講好，有無還我不知道，．．．，
    丙○○並未將天珠交給我，．．．，天珠有無交還甲○○我不知道等語（本院九
    十年六月十八日、九十年九月四日言詞辯論筆錄參照），亦足見被告所辯渠等或
    在證人李瑞琴陪同下或透過證人李瑞琴，將系爭天珠返還原告，系爭買賣契約業
    經合意解除等語，難以信為真實。況兩造如已合意解除系爭買賣契約，被告並已
    將系爭天珠返還原告，何以被告竟未請求原告返還系爭支票或書立字據？凡此，
    益證被告上開所辯，核與常情相違，尚難採信。
  (三)本件被告就系爭買賣契約業經合意解除一節，既未能舉證以實其說，渠等所辯系
    爭買賣契約業經合法解除，渠等無須支付買賣價金等語，即不足採信，
五、從而，原告依買賣之法律關係，請求被告乙○○、丙○○各給付原告買賣價金五
    十萬元、二十萬元，及均自起訴狀繕本送達翌日即八十九年五月二十八日起至清
    償日止，按年息百分之五計算之利息，為有理由，應予准許。
六、原告、被告乙○○均陳明願供擔保聲請宣告假執行及免為假執行，經核均無不合
    ，爰分別酌定相當擔保金額，予以准許。
七、結論：本件原告之訴為有理由，依民事訴訟法第七十八條、第八十五條第一項但
    書、第三百九十條第二項、第三百九十二條，判決如主文。
中      華      民      國    九十      年      九      月     十九     日
                              民事第六庭法      官  陳秀貞
右為正本係照原本作成
如對本判決上訴，須於判決送達後廿日內向本院提出上訴狀
中      華      民      國    九十      年      十      月     八       日
~B法院書記官  林秀妙


司法院資訊處製作；財團法人民間司法改革基金會備份。
